【裁判字號】    88,易,29
【裁判日期】    890429
【裁判案由】    妨害自由
【裁判全文】
臺灣臺南地方法院刑事判決                            八十八年度易字第二九號
    公  訴  人  臺灣台南地方法院檢察署檢察官
    被      告  丙○○
右列被告因妨害自由案件，經檢察官提起公訴（八十七年度營偵字第七三二號），本
院判決如左：
    主  文
丙○○無罪。
    理  由
一、公訴意旨略以：被告丙○○因先前向告訴人沈江榮之妻沈黃時承租台南縣新營市
    ○○段二六七、二六八號土地（門牌號碼為新營市○○路四八一號）經營「瑪丹
    娜ＫＴＶ」店，嗣經營不善而將該店盤讓予沈江榮接手經營，惟丙○○因仍有租
    金、水電費、地價稅未繳及店內視聽機器設備尚未搬離而與沈江榮發生爭執，於
    民國（下同）八十七年三月二十八日下午三時許，丙○○率領外號「眼鏡輝」、
    「阿龍」等不詳姓名男子七人至上址ＫＴＶ店內搬運視聽機器設備時，因遭沈江
    榮阻止，「眼鏡輝」、「阿龍」等人即作勢欲毆打沈江榮，幸經沈江榮閃躲得宜
    始未受傷，「眼鏡輝」等人復威嚇稱「若不讓他們搬，將不讓你那麼好吃睡」（
    台語發音）等語，而搬走屬丙○○所有之錄放影機十一台、攝影機監視器三台、
    顯視器四台、錄影帶九百餘片及屬沈江榮所有之放大器五台、喇叭四支、錄影機
    、冰箱各一台，而妨礙沈江榮行使上開屬其所有部分物品之所有權。因認被告丙○○涉有刑法第三百零四條第一項之以強暴脅迫妨害人行使權利之罪嫌云云。
二、按犯罪事實，應依證據認定之，無證據不得推定其犯罪事實，又不能證明被告犯
    罪者，應諭知無罪之判決，刑事訴訟法第一百五十四條、第三百零一條第一項分
    別定有明文。又告訴人之告訴，係以使被告受刑事訴追為目的，是其陳述是否與
    事實相符，仍應調查其他證據以資審認，最高法院五十二年度台上字第一三ＯＯ
    號著有判例可資參照。再按證人於審判外之陳述，除法律有規定者外，不得作為
    證據，刑事訴訟法第一百五十九條定有明文，亦即證人不得以書面代替到庭陳述
    ，該書面不具證據能力。
三、本件公訴人認被告涉有右揭強制罪犯行，係以告訴人之指訴、證人乙○○之證述
    、告訴人所提出之電器用品收據一紙、存證信函五紙、在場證人范進嘉、莊怡喬
    、莊源、唐美貞書立之證明書一紙等為其主要論據，固非無憑，然訊據被告被告
    丙○○則堅決否認右揭犯行，辯稱當天伊只搬回伊所有的東西，沒有搬沈江榮的
    東西，也沒有恐嚇沈江榮等語。
四、經查：
（一）證人乙○○於警訊時證稱：「證明書不是我本人所寫，也沒有證明丙○○竊取
      （強盜）搬走店內物品，是經雙方同意搬走之後，認可之後才由丙○○搬走電
      氣物品。」於偵查中證稱：「我去約一小時，看他們沒事，我就走了，之後的
      事我不太清楚。」於本院審理時結證稱：「我只是證明車上有東西，但那些東
      西我不知道是何人所有，當時已有二位警員在場（下略）。」另一證人即當天
      到現場處理之警員甲○○於本院結證稱：「當時雙方正在爭吵，至於所搬東西
      所有權歸屬何人我並不清楚，當時他們爭吵所搬東西的所有權。」由上開證言
      可知：被告、告訴人雙方對當天被告搬走如起訴書所述之物究屬何人所有，爭
      執激烈，然無證據足資證明確係告訴人所有。告訴人於警訊時先稱，被告搬走
      屬告訴人所有之錄放影機十一台、攝影機監視器二台、顯示器四台、錄影帶九
      百塊，後又稱上開物品屬被告所有，渠所述前後不一，難以採信。且渠於本院
      審理時稱：「我頂讓下來時也有舊物，不足的部分我又去買新的。」則被告搬
      走之物可能是舊的，也可能是新的，未必即係告訴人所新買者。告訴人雖提出
      收據一紙，但只能證明渠有買放大器等物，並不能證明收據上所列之物確係被
      告所搬走者。
（二）告訴人於警訊時稱：「被告等人並未動手腳打我及粗暴行為，只是嘴上有發生
      爭吵（為了雙方租約問題）。」證人乙○○於警訊證稱雙方同意認可，後才由
      被告搬走電器等物。乙○○於偵查時又稱：「當時沒有看到或聽到丙○○等人
      要毆打沈江榮，當時在場人很多（下略）。」當天到現場處理之警員甲○○於
      本院證稱：「當時雙方正在爭吵，爭吵所搬東西的所有權，他們只有在爭吵，
      並未打架，當時我們有員警二人及里長在場。」甲○○亦未證稱被告有恐嚇犯
      行。斟酌上開證言，並無證據足資證明被告有對告訴人施強暴、脅迫之行為。
（三）告訴人雖提出證人范進嘉、莊怡喬、莊源、唐美貞書立之證明書一紙，然該證
      明書上所載之證人均不願出庭作證，揆諸前揭刑事訴訟法第一百五十九條之規
      定，該證明書並無證據能力。
綜上所述，告訴人之指訴並無其他證據足資認定為真實，本件依調查所得證據尚不足
證明被告確有強制罪之犯行，此外復查無其他積極證據足資證明被告有右述犯行，揆
諸首開說明，不能證明被告犯罪，爰為依法為被告丙○○無罪之諭知。
據上論斷，應依刑事訴訟法第三百零一條第一項前段，判決如主文。
中      華      民      國      八十九      年    四    月    二十九    日
                                  臺灣臺南地方法院刑事第三庭
                                          法  官  高如宜
右正本證明與原本無異。
如不服本判決，應於判決送達後十日內向本院提出上訴狀( 應附繕本 )。
                                          書記官  劉岳文
中      華      民      國      八十九      年    四    月    二十九    日


司法院資訊處製作；財團法人民間司法改革基金會備份。
